【裁判字號】    90,判,2190
【裁判日期】    901123
【裁判案由】    營利事業所得稅
【裁判全文】
最  高  行  政  法  院  判  決                    九十年度判字第二一九○號
    原      告  界揚超商股份有限公司
    代  表  人  甲○○
    被      告  財政部臺灣省南區國稅局
    代  表  人  許虞哲
右當事人間因營利事業所得稅事件，原告不服行政院中華民國八十八年十二月二日台
八八訴字第四三八一四號再訴願決定，提起行政訴訟。本院判決如左：
    主  文
原告之訴駁回。
訴訟費用由原告負擔。
    事  實
緣原告八十五年度營利事業所得稅結算申報，關於營業損失中之其他損失及尚未抵繳
之扣繳稅額部分，不服被告之初查核定，申經復查結果，准予追減利息收入新臺幣（
下同）六二、一○八元，追認營業費用項下之折舊一五一、○三二元，其餘未准變更
。原告不服，就其他損失未准認列部分，提起一再訴願，遞遭決定駁回，遂提起行政
訴訟。茲摘兩造訴辯意旨如次：
原告起訴意旨略謂：
一、原告原設址於台北縣永和市○○路一四一巷二之一號一樓，該屋主因積欠他人債
    務，該屋遭債權人查封並被拍賣，原告為維持營運，南遷高雄縣鳳山市○○路三
    一六號四樓繼續營業。原告係經營便利商店業務，原址所有內部裝潢係屬固定式
    裝潢，無法拆移南遷屬實，其內部裝潢列為其他損失亦屬當然，被告不查實情，
    亦未採納原告說明，即將其剔除。
二、依據營利事業所得稅查核準則（下稱查核準則）第六十二條規定：「經營本業及
    附屬業務以外之費用及損失，不得列為費用或損失。」，然原告當期所列報其他
    損失係屬固定資產（內部裝潢）當然與營業有關，並非與業務無關。依查核準則
    第九十五條第十一款，固定資產因特定事故未達規定使用年數而毀滅或毀棄者，
    得提出確實證明文件，其無證明文件者，應於事前報請稽徵機關核備，以其未折
    減餘額列為該年度之損失。但有廢料售價之收入者，應將售價作為收益。原告原
    租用之房屋，遭查封拍賣，而原告被迫他遷實非得已，其內部裝潢均屬固定式木
    製裝潢，無法搬遷亦屬事實，依據查核準則第九十五條第十一款規定，得提出確
    實證明文件，無法提示才應於事前向稽徵機關申請報備，而台北板橋地方法院囑
    託查封記函影本，足以視為確實證明文件，故無須事先申請報備。綜上所述，請
    判決撤銷原處分及一再訴願決定等語。
被告答辯意旨略謂：
一、按「經營本業及附屬業務以外之費用及損失，不得列為費用或損失。」另「固定
    資產因特定事故未達規定耐用年數而毀滅或廢棄者，得提出確實證明文件，其無
    證文件者，應於事前報請稽徵機關核備，以其未折減餘額列為該年度之損失。但
    廢料售價之收入者，應將售價作為收益。」為查核準則第六十二條及第九十五條
    第十一款所明定。
二、原告原列報其他損失為七七九、一二○元，原核定以該損失係遷移營業地址之內
    部裝潢報廢，原告未提示相關憑證，全數予以剔除。原告不服，主張其原設址於
    臺北縣永和市○○路一四一巷二之一號一樓，該屋主因積欠他人債務頗多，而該
    屋遭受債權人查封，並被法院拍賣，原告為維持營運，南遷高雄並設址於高雄縣
    鳳山市○○路三一六號四樓繼續經營，原告係經營便利商店業務，原址所有內部
    裝潢因屬固定式裝潢，無法拆移南遷，其內部裝潢列為其他損失係屬當然云云。
    惟因原告未提示確實證明文件，且未向稽徵機關申請報備，無法認定損失金額，
    未准予追認，惟追減認列其當年度營業費用折舊一五一、○三二元。
三、原告復執與復查相同之理由，並表示因其已有台灣板橋地方法院囑託查封登記函
    之證明文件，其因遷移內部裝潢報廢即無須報備云云，惟經查原告提示之台灣板
    橋地分法院囑託查封登記函，並不足以證明原告所有內部裝潢無法拆移南遷而有
    必須列為其他損失之事實，揆諸首揭準則規定，原告無法提出確實證明文件以實
    其說或事前報請稽徵機關核備，原核否准其損失之認列，並無不符，原告主張核
    不足採。綜上所述，請判決駁回原告之訴等語。
    理  由
按「營利事業所得之計算，以其本年度及收入總額減除各項成本費用、損失及稅捐後
之純益額為所得額。」為所得稅法第二十四條第一項明定。又關於固定資產折舊損失
之認定，營利事業所得稅查核準則（下稱查核準則）第九十五條第十一款規定：「固
定資產因特定事故未達規定耐用年數而毀滅或廢棄者，得提出確實證明文件，其無證
明文件者，應於事前報請稽徵機關核備，以其未折減餘額列為該年度之損失。但有廢
料售價之收入者，應將售價作為收益。」本件原告八十五年度營利事業所得稅結算申
報，列報其他損失七七九、一二○元，被告初查，以該損失係遷移營業地址之內部裝
潢報廢，原告未提示相關憑證供核，乃全數予以剔除。原告不服，以其係經營便利商
店業務，原設址於所租臺北縣永和市○○路一四一巷二之一號一樓房屋，嗣該屋遭法
院查封拍賣，乃南遷設址於高雄縣鳳山市○○路三一六號四樓繼續營業，而其原址所
有內部裝潢因屬固定式，無法拆移南遷，將之列為其他損失係屬當然云云。申經復查
結果，以原告遭受損失並未事前向稽徵機關報備，致無法認定損失金額，原查予以剔
除，並無不合，惟系爭內部裝潢當年度之折舊一五一、○三二元仍應予繼續提列，原
告未予提列，乃准予追認營業費用一五一、○三二元。原告不服未准認列部分，以稅
法並無公司遷移時，內部裝潢報廢須先報備之規定，其將帳載未折減餘額列報為損失
，相當明確而足以認定，並無被告所稱無法認定之情事云云，訴經財政部訴願決定及
行政院再訴願決定以內部裝潢係屬固定資產，其未達規定耐用年數報廢，自須依查核
準則第九十五條第十一款規定，提示確實證明文件或事前報請稽徵機關核備，所訴核
不足採，遂駁回其訴願、再訴願。經核與首開規定無違。原告茲起訴主張如事實欄起
訴意旨所載，經查原告原址店內裝潢，係屬固定資產，有規定之耐用年數，本應按年
提列折舊列報為費用或損失，但原告未達規定之耐用年數即他遷不用，如因而致該項
固定資產毀滅或廢棄者，屬不得已之損失，究係例外，自應提出確實證明文件，或事
前報請稽徵機關核備，始准以未折舊餘額列為該年度之損失，方符合查核準則第九十
五條第十一款前段規定之本旨。原告雖提出原址租屋遭法院查封之法院囑託查封登記
函為證，但該函僅能證明房屋遭查封之事實，並不能確實證明原告於耐用年數之前有
例外之不得已損失之情形，又未於事前報請稽徵機關核備，被告復查決定未准尚未達
折舊年限之餘額列報損失，揆諸首開規定，尚無違誤。訴願、再訴願決定遞予維持，
均無不合。起訴為無理由，應予駁回。
據上論結，本件原告之訴為無理由，爰依行政訴訟法施行法第二條、行政訴訟法第九
十八條第三項前段，判決如主文。
中    華    民    國      九十      年     十一       月    二十三      日
                    最 高 行 政 法 院  第 一 庭
                                審 判 長 法  官      黃  綠  星
                                         法  官      高  啟  燦
                                         法  官      蔡  進  田
                                         法  官      黃  璽  君
                                         法  官      廖  宏  明
右  正  本  證  明  與  原  本  無  異
                                         法院書記官  邱  彰  德
中    華    民    國      九十      年      十一      月    二十六      日


司法院資訊處製作；財團法人民間司法改革基金會備份。
